【裁判字號】    97,訴,3467
【裁判日期】    971014
【裁判案由】    偽造文書等
【裁判全文】
臺灣板橋地方法院刑事判決              97年度訴字第3467號
公  訴  人  臺灣板橋地方法院檢察署檢察官
被      告  丙○○
上列被告因偽造文書案件，經檢察官提起公訴（97年度偵字第19
119 號），本院判決如下：
    主  文
丙○○行使偽造準私文書，足以生損害於他人，累犯，處有期徒
刑肆月，如易科罰金，以新臺幣壹仟元折算壹日；又行使偽造準
私文書，足以生損害於他人，累犯，處有期徒刑肆月，如易科罰
金，以新臺幣壹仟元折算壹日；應執行有期徒刑陸月，如易科罰
金，以新臺幣壹仟元折算壹日。
    事  實
一、丙○○前於民國93年間因竊盜案件，經本院以93年度簡字第
    4605號判決處有期徒刑5 月，如易科罰金以銀元300 元折算
    1 日確定，於94年1 月10日執行完畢。詎其猶不知悔改，基
    於意圖為自己得財產上不法之利益及行使偽造準私文書之犯
    意，利用其以不詳方法所得知之甲○○所有之國泰世華商業
    銀行（下稱國泰世華銀行）卡號：0000000000000000之信用
    卡資料後，於96年11月22日16時28分許，在臺北縣土城市○○路184 號8 樓其住處內，利用電腦網路設備連接遠傳電信
    股份有限公司（下稱遠傳公司）之網站（http://www.fetne
    t.net） ，冒用甲○○之身分，在該網站之網頁上填載甲○○之上開信用卡卡號、有效日期、檢查碼等資料後傳送至遠
    傳公司，向遠傳公司表示持卡人甲○○以上開信用卡繳交其
    所使用之0000000000號行動電話門號之通話電信費用共計新
    臺幣（下同）3,877 元，而行使該偽造之電磁紀錄準私文書
    ，致遠傳公司及發卡銀行陷於錯誤，誤認係甲○○本人使用
    該信用卡消費，而同意以該信用卡繳納上開電信費用，足以
    生損害於甲○○、遠傳公司及上開發卡銀行，丙○○因此詐
    得免繳上揭電信費用之財產上不法之利益。丙○○復另行起
    意，基於意圖為自己得財產上不法利益及行使偽造準私文書
    之犯意，於96年11月25日9 時46分31秒及41秒許，在臺北縣
    土城市○○路184 號8 樓其住處內，利用電腦網路設備連接
    彩虹人數碼行銷有限公司所設置之網站（http://www.sbox.
    com.tw，該公司係委託紅陽科技股份有限公司處理信用卡消
    費之網路金流業務），冒用甲○○之身分，在該網站上填載
    甲○○之上開信用卡卡號、有效日期、檢查碼等資料後傳送
    至該網站，接續兩次向該網站表示係甲○○本人使用上開信
    用卡購買各500 元之儲值點數，共計消費金額為1,000 元，
    而行使該偽造之電磁紀錄準私文書，致上開公司及發卡銀行
    陷於錯誤，誤認係甲○○本人使用該信用卡消費，而同意以
    該信用卡購得使用上開儲值點數，足以生損害於甲○○、上
    開公司及發卡銀行，丙○○因此詐得免費使用上揭儲值點數
    之財產上不法之利益。嗣於96年11月25日20時許國泰世華銀
    行人員撥打電話向甲○○確認上開3 筆消費金額時，甲○○
    始發覺有異並報警循線查知上情。
二、案經桃園縣政府警察局蘆竹分局移送臺灣桃園地方法院檢察
    署呈請臺灣高等法院檢察署檢察長令轉臺灣板橋地方法院檢
    察署檢察官偵查起訴。
    理  由
一、程序方面：
  (一)、按被告以外之人於審判外之言詞或書面陳述，除法律有規
      定者外，不得作為證據，刑事訴訟法第159 條第1 項定有
      明文，此乃傳聞證據之法則。次按傳聞法則之重要理論依
      據，在於傳聞證據未經當事人之反對詰問予以核實，乃予
      排斥，惟若當事人已放棄對原供述人之反對詰問權，於法
      院審判時表明同意該等傳聞證據可作為證據，基於證據資
      料愈豐富，愈有助於真實發現之理念，並貫徹刑事訴訟法
      修法加重當事人進行主義之精神，確認當事人對於證據能
      力有處分權之制度，傳聞證據經當事人同意作為證據，法
      院認為適當者，亦得為證據。另當事人於調查證據時，對
      於傳聞證據表示「沒有意見」、「對於證據調查無意見」
      ，而未於言詞辯論終結前聲明異議，應視為已有將該等傳
      聞證據採為證據之同意，刑事訴訟法第159 條之5 亦規定
      甚明。
  (二)、被告於本院準備程序及審理時已表明對於證人即被害人甲○○於警詢時證言之證據能力均無意見，且於言詞辯論終
      結前迄未聲明異議，依刑事訴訟法第159 條之5 第2 項規
      定，視為已同意上開證言具有證據能力，可作為證據，本
      院審酌上開證據均非違法取得，亦無證明力明顯過低之情
      形，均得採為證據。
二、實體方面：
  (一)、犯罪事實之認定：
    １、認定犯罪事實所憑之證據及其理由：
        上揭事實，業據證人即被害人甲○○於警詢時指訴綦詳
        （見臺灣桃園地方法院檢察署97年度偵字第13223 號偵
        卷第17、18頁），證人己○○亦於本院審理時具結證稱
        ：伊於96年11月間將0000000000號行動電話門號借予被
        告使用等情明確（見本院97年10月1 日審判筆錄第8 頁
        ），並有上揭信用卡之國泰世華銀行信用卡交易明細表
        、中華商業銀行收單系統Retrival Request明細表、遠
        傳公司97年4 月10日遠傳（企營）字第09710300527 號
        函及附件各1 份在卷可稽（見同上偵卷第21、22、25、
        26頁），而前述於96年11月25日9 時46分31秒及41秒上
        網使用信用卡消費時之IP位址係125.232.121.4 ，該IP
        位址自96年11月25日9 時39分15秒起登入，迄同日11時
        9 分23秒登出時，係使用被告之兄丁○○向中華電信股
        份有限公司申請安裝於臺北縣土城市○○路184 號8 樓
        之寬頻網路設備連接上網，亦有中華電信股份有限公司
        客服處二客服第七作業中心回覆單所附上揭IP位址之查
        詢明細資料1 份在卷足憑（見同上偵卷第28、29頁）；
        被告於警詢、偵查及本院審理時亦自承：己○○於96年
        11月間將0000000000號行動電話門號借予伊使用，由伊
        負責繳納電信費用，伊平日係使用丁○○所申請安裝之
        上揭寬頻網路設備上網等情在卷。綜上所述，本案事證
        明確，被告犯行已堪認定。
    ２、對被告之辯解或有利之證據不採納之理由：
        訊據被告丙○○矢口否認有上揭行使偽造準私文書及詐
        欺得利之犯行，並辯稱：96年11月間，伊朋友「張智祥
        」常向伊借用0000000000號行動電話使用，「張智祥」
        答應分擔電話費用，當時「張智祥」每天都到伊家借電
        腦玩，應該是「張智祥」利用伊家中電腦上網盜刷甲○○之信用卡云云。惟查：
      (1)、被告於警詢時供稱：「（問：『張智祥』的年籍資料
          為何？）我不知道，他大我4 、5 歲，住在台北縣土
          城市頂埔一帶。使用電話是0000000000。」嗣於偵查
          中及本院準備程序改稱：「『張智祥』約大我9 至10
          歲。」（見臺灣板橋地方法院檢察署偵卷第5 頁、本
          院97年9 月10日準備程序筆錄第5 頁）被告對「張智
          祥」之實際年齡，前後供述不一，已見其虛。
      (2)、證人己○○雖於本院審理時證稱：伊曾借手機予「阿
          祥」，「阿祥」叫「張智祥」，「張智祥」3 個字如
          何寫，伊不知道云云（見本院97年10月1 日審判筆錄
          第10頁）。惟己○○於警詢時未曾指稱有「張智祥」
          其人存在，更未提及其曾將手機借與「張智祥」使用
          ，是其於本院審理時改稱：伊曾將手機借與「張智祥
          」云云，頗有蹊蹺，實值懷疑。又己○○於本院審理
          時證稱：「（問：張智祥年紀及特徵？）三十幾歲、
          瘦瘦的。臉黑黑的，身高約有一六五左右，我看他沒
          有戴眼鏡。頭髮是短，沒有燙髮，身上背後有剌青是
          一隻老鷹。」、「（問：他如何過去的？）是他（指
          「張智祥」）自己會騎機車過去的。他是自己過去的
          ，不會與我一起過去。我自己也是騎車過去的。」、
          「（問：「張智祥」去被告丙○○住處次數為何？何
          時過去？）他是一個星期至少有五天。至於「張智祥
          」去被告丙○○家是何時段，我不清楚。」（見本院
          97 年10 月1 日審判筆錄第8 至10頁）；證人即被告
          之兄丁○○於本院審理時具結證稱：「（問：你弟朋
          友中有無名字讀音與你相同者？）我不知道。」、「
          （問：你是否認識己○○帶來的朋友姓名為何或是綽
          號為何？）我不知道。」、「（問：己○○所帶來的
          朋友身高約有幾公分？體重？特徵？哪裡人？聊天否
          ？）他約一百七十幾公分。體重約六十公斤左右。沒
          有戴眼鏡。頭髮是短的，沒有燙。膚色是偏黑，身上
          的部位，我所看的沒有剌青。我不知道他如何來的，
          他都是與己○○一起來的，他沒有說他住在哪裡。」
          （見本院97年10月1 日審判筆錄第5 至7 頁）；證人
          即被告之姐乙○○於本院審理時具結證稱：「（問：
          你有無曾與被告丙○○朋友聊天過？）我曾與他一位
          朋友聊天過，但我不知道他的名字為何。（問：該位
          朋友綽號為何？）好像叫阿祥。其他我不知道。（問
          ：阿祥多大年紀？）大我一、二歲（按乙○○係62年
          次），身高比我弟矮一點，頭髮有一點小平頭。身上
          有無剌青，我不清楚。他住在何處，我也不清楚。（
          問：阿祥通常至你家時，是一個人或是與他人一起來
          ？）有時是一個人，有時是與己○○一起來，有時會
          和別人來。（問：96年11月間，阿祥至你家的次數為
          何？）幾乎每天都會來。他來我家，有時自晚上會待
          到白天。他隨時會在我家出現。他在我家出現次數很
          多，我不知道他在何時來的。」（見本院97年10月1
          日審判筆錄第11、12頁）。由上析知，被告、證人己○○、丁○○、乙○○等4 人對於「張智祥」或「阿
          祥」之年齡、身高、有無刺青、如何前往被告住處、
          在被告住處停留之時間等節，彼此供述矛盾不一，不
          能認定確有被告所指「張智祥」或「阿祥」其人存在
          。又苟96年11月間確有姓名為「張智祥」之人經常出
          入被告之住處，該「張智祥」之姓名讀音與被告之兄
          丁○○完全相同，何以被告之兄丁○○竟不知被告之
          朋友中有姓名喚稱「張智祥」者？況且證人己○○已
          於本院明確證稱：伊所有之0000000000號手機係借予
          被告使用，未曾借與「張智祥」，伊借與「張智祥」
          使用之電話號碼是0000000000等語在卷（見本院97年
          10 月1日審判筆錄第10頁），證人己○○、丁○○、
          乙○○更未證稱曾看見「張智祥」或「阿祥」在被告
          家中上網盜用甲○○之信用卡消費。是證人己○○、
          丁○○、乙○○於本院審理時之證言，均不能證明被
          告之上開辯解與事實相符。
      (3)、被告迄未能提供「張智祥」之真實姓名、年籍等資料
          供本院傳喚、調查。雖然被告供稱：「張智祥」係使
          用0000000000號行動電話門號云云。惟0000000000號
          行動電話門號之登記使用人係戊○○，有遠傳電信股
          份有限公司97年9 月12日函所附該電話門號之基本資
          料在卷可考（按證人戊○○經本院依職權傳喚、拘提
          無著）。益見被告辯稱：盜用甲○○信用卡之人係「
          張智祥」，「張智祥」係使用0000000000號行動電話
          門號云云，顯係臨訟杜撰之詞，不足採信。
  (二)、論罪科刑之法律適用：
    １、按「在紙上之文字、符號、圖畫、照像，依習慣或特約
        ，足以為表示其用意之證明者，關於本章及本章以外各
        罪，以文書論。」、「錄音、錄影或電磁紀錄，藉機器
        或電腦之處理所顯示之聲音、影像或符號，足以為表示
        其用意之證明者，亦同。」刑法第220 條第1 項、第2
        項定有明文。被告利用電腦網路設備連接網際網路，冒
        用甲○○之身分，擅自在他人網站，輸入上開信用卡資
        料，偽造甲○○以信用卡消費之電磁紀錄後傳送至上開
        網站，分別表示係甲○○本人使用上開信用卡消費，而
        行使該偽造之電磁紀錄準私文書，使各該網路公司得據
        以請求發卡銀行撥付各筆消費款項，該消費之電磁紀錄
        ，即具有簽帳消費及收據之性質，自屬刑法第220 條第
        2 項所稱之準私文書。核被告於96年11月22日及同年月
        25日兩次上網偽填甲○○之信用卡資料消費而詐得財產
        上不法利益之行為，均係犯刑法第216 條、第220 條、
        第210 條之行使偽造準私文書罪，及刑法第339 條第2
        項之詐欺得利罪。被告偽造準私文書之低度行為，為行
        使偽造準私文書之高度行為所吸收，不另論罪。被告於
        96年11月25日9 時46分31秒及41秒許，接續兩次上網偽
        填上開信用卡資料購買各500 元之儲值點數，共計消費
        金額為1,000 元，雖有兩筆使用信用卡之消費紀錄，惟
        被告係於密切接近之時間，在同一地點，以相同之手段
        接續偽填上開信用卡資料消費，所侵害之法益均相同，
        屬接續犯，應包括論以一罪。又被告各次上網偽填他人
        信用卡資料消費，均係以一行為同時觸犯行使偽造準私
        文書罪及詐欺得利罪，為想像競合犯，均應從一重之行
        使偽造準私文書罪處斷。被告於96年11月22日及同年月
        25日先後兩次犯行使偽造準私文書罪，犯罪時間相隔逾
        2 日，犯意各別，行為互殊，應分論併罰。末查被告有
        事實欄所載曾受有期徒刑執行完畢之情形，有臺灣高等
        法院被告前案紀錄表1 份在卷可考，其於有期徒刑執行
        完畢後5 年以內，故意再犯上開法定刑含有期徒刑之罪
        ，均為累犯，均應依法加重其刑。
    ２、爰審酌被告年值青壯，以不詳方法取得他人信用卡資料
        後利用網際網路消費牟利，破壞網路金融交易秩序，妨
        害社會大眾對電子商務之信賴，兼衡其各筆消費之金額
        不高，惟犯後始終未坦承犯行，且飾詞圖卸刑責，又未
        賠償被害人所受損害等一切情狀，各量處如主文所示之
        刑，並諭知如易科罰金之折算標準，暨依法定其應執行
        之刑及諭知如易科罰金之折算標準。
據上論斷，應依刑事訴訟法第299 條第1 項前段，刑法第216 條
、第220 條、第210 條、第339 條第2 項、第55條、第51條第5
款、第41條第1 項前段、第2 項，刑法施行法第1 條之1 第1 項
、第2項前段，判決如主文。
本案經檢察官庚○○提起公訴、由檢察官張慶林到庭執行職務。
中    華    民    國    97    年    10    月    14    日
                  刑事第四庭  審判長法  官  樊季康
                                    法  官  王綽光
                                    法  官  劉元斐
以上正本證明與原本無異
如不服本判決應於送達後10日內向本院提出上訴狀
                                書記官  陳秀慧
中    華    民    國    97    年    10    月    19    日
附錄本案論罪科刑法條全文：
中華民國刑法第210條
（偽造變造私文書罪）
偽造、變造私文書，足以生損害於公眾或他人者，處 5 年以下有
期徒刑。
中華民國刑法第216條
（行使偽造變造或登載不實之文書罪）
行使第 210 條至第 215 條之文書者，依偽造、變造文書或登載
不實事項或使登載不實事項之規定處斷。
中華民國刑法第220條
（準文書）
在紙上或物品上之文字、符號、圖畫、照像，依習慣或特約，足
以為表示其用意之證明者，關於本章及本章以外各罪，以文書論
。
錄音、錄影或電磁紀錄，藉機器或電腦之處理所顯示之聲音、影
像或符號，足以為表示其用意之證明者，亦同。


司法院資訊處製作；財團法人民間司法改革基金會備份。
